福建金門地方法院民事判決　　　　　　　 99年度親字第2號
原　　　告　許珠明
被　　　告　蔡秀卿
　　　　　　許恩典
　　　　　　許恩仁
　　　　　　許珠碧
　　　　　　許能巧
　　　　　　許能羡
　　　　　　楊姿音
　　　　　　盧清秀
　　　　　　盧連丁
　　　　　　盧志輝
兼共同訴訟　盧究螺
代理人
上列當事人間請求確認親子關係存在等事件，本院於中華民國
100 年1月11日言詞辯論終結，判決如下：
    主    文
確認原告與被告蔡秀卿、許恩典、許恩仁、許珠碧、許能巧、許
能羨之被繼承人許毓善間父女關係不存在、與被告蔡秀卿間母女
關係不存在。
確認原告許珠明（女，民國○○年○月○○日生，身分證統一編號：
Ｚ000000000號）與被告楊姿音、盧究螺、盧清秀、盧連丁、盧志
輝之被繼承人盧文（男，民國2年3月11日生，50年5月13日去世
）間父女關係存在、與被告楊姿音（女，民國○○年○○月○○日生，
身分證統一編號：Ｚ000000000號）間母女關係存在。
訴訟費用由原告負擔。
  事實及理由
壹、程序方面：按「確認法律關係之訴，非原告有即受確認判決
    之法律上利益者，不得提起之，民事訴訟法247條第1項。又
    此所謂「即受確認判決之法律上利益」者，係指法律關係之
    存否不明確，原告主觀上認其在法律上之地位有不安之狀態
    在，而且此種不安之狀態，能以確認判決將之除去之者。若
    縱經法院判決確認，亦不能除去其不安之狀態者，即難認有
    即受確認判決之法律上利益。本件原告主張其等與被告間之
    親子關係不存在，雖被告就此固不爭執，惟被告戶籍上載明
    生父、生母分別為被告許恩典、許恩仁、許珠碧、許能巧、
    許能羨之被繼承人許毓善、被告蔡秀卿，則原告與被告間於
    私法上之身分關係尚非明確，致其等在私法上之地位有不安
    之狀態或受侵害之危險，原告依法提起本件確認訴訟，應認
    為有即受確認判決之法律上利益，合先敘明。
貳、實體方面
一、原告主張：緣原告之生父盧文、生母楊姿音於民國○○年○月
    ○○日生下原告許珠明，當時盧文為政府蒐集情報遭中共擄獲
    而被拘禁於大陸，被告楊姿音要獨立撫養四子二女誠屬不易
    ，萬不得已下於生下原告後，即與被告等之被繼承人許毓善
    （已歿）及被告蔡秀卿協議，由其等領養原告，並逕將原告
    登記為其等之婚生子女。原告欲回歸事實，除去不實之戶籍
    記載，茲就原告與被告蔡秀卿、許恩典、許恩仁、許珠碧、
    許能巧、許能羨之被繼承人許毓善間父女關係及與被告蔡秀
    卿間母女關係是否不存在，以及原告與被告楊姿音、盧究螺
    、盧清秀、盧連丁、盧志輝之被繼承人盧文間父女關係與被
    告楊姿音間母女關係是否存在，自有確認之必要。並聲明如
    主文一、二。
二、被告方面：對於原告之陳述及鑑定報告均無意見，並聲明同
    意原告之請求。
三、兩造不爭執事項：
（一）訴外人盧文（本院99年度亡字第11號裁定宣告死亡）。
（二）訴外人盧文、被告楊姿音於民國○○年○月○○日生下婚生子
      女即原告許珠明，當時訴外人盧文為政府蒐集情報遭中共
      擄獲而被拘禁於大陸，楊姿音要獨立撫養四子二女誠屬不
      易，萬不得已下於生下原告後，即與許毓善（已歿）及被
      告蔡秀卿協議，由其等領養原告，並逕將原告登記為其等
      之婚生子女。
（三）原告欲回歸事實，除去不實之戶籍記載，茲就原告與被告
      蔡秀卿、許恩典、許恩仁、許珠碧、許能巧、許能羨之被
      繼承人許毓善間父女關係及與被告蔡秀卿間母女關係是否
      不存在，以及原告與被告楊姿音、盧究螺、盧清秀、盧連
      丁、盧志輝之被繼承人盧文間父女關係與被告楊姿音間母
      女關係是否存在，自有確認之必要。
四、經查，原告主張之上開事實，為被告認諾，並有法務部調查
    局ＤＮＡ鑑識實驗室鑑定書兩份（被鑑定者許珠明、楊姿音
    ；許珠明、盧究螺）、金門縣金城鎮戶政事務所99年8月19
    日城戶字第0990001543號函及其隨函檢附之戶籍謄本為憑，
    雖依民事訴訟法第594條之規定，並無認諾或自認、不爭執
    之適用，然依卷附ＤＮＡ鑑識實驗室鑑定書結果顯示原告與
    蔡秀卿兩人無血緣關係，原告與被告楊姿音有一親等血緣關
    係；原告與被告盧究螺來自於同一父母血緣關係，依據戶籍
    謄本及被告盧究螺之陳述，被告盧究螺之生父母為盧文、楊
    姿音，則既然原告與楊姿音有一血親等緣關係，則原告之父
    親自應為盧文，始符鑑定報告內容。故原告主張原告為盧文
    、楊姿音之婚生子，應堪認定。又原告既然是盧文、楊姿音
    之婚生子，就不可能同時是已歿之許毓善、被告蔡秀卿之婚
    生子，此為一般人所應知之常識，因此原告主張其與被告許
    恩典、許恩仁、許珠碧、許能巧、許能羨之被繼承人許毓善
    間父女關係不存在、與被告蔡秀卿間母女關係不存在之事實
    ，亦應與真實相符，堪值採信。從而，原告訴請確認其與許
    毓善間父女關係不存在、與被告蔡秀卿間母女關係不存在一
    節；及其與盧文、楊姿音間本於自然血緣連絡之親子關係存
    在，均有理由，應予准許。
五、再者，確認法律關係之訴，非原告有即受確認判決之法律上
    之利益者，不得提起，而所謂「即受確認判決之法律上之利
    益」，係指因法律關係之存否不明確，至原告在私法上之地
    位有受侵害之危險，而此項危險得以對於被告之確認判決除
    去之者而言，故確認法律關係成立或不成立之訴苟具備前開
    要件，即得謂有即受確認判決之法律上之利益。此確認之利
    益，在被告就該親子關係之存否有爭執時，得認為原告有確
    認之利益，縱使就身分關係之存否，當事人間無爭執，如有
    更正戶籍上之記載（參見戶籍法第24條、戶籍法施行細則第
    13條第1項第12款），使身分關係明確之必要時，亦得認為
    有確認之利益。從而，原告起訴請求確認與被告楊姿音、盧
    究螺、盧清秀、盧連丁、盧志輝之被繼承人盧文父子關係、
    與被告楊姿音母子之親子關係存在，洵屬正當，應予准許。
六、訴訟費用負擔之依據：民事訴訟法第80條。
中    華    民    國    100    年    1    月    18    日
                  家 事 法 庭  法  官  張珈禎
以上正本係照原本作成。
如對本判決上訴，須於判決送達後20日之不變期間內，向本院提
出上訴狀。如委任律師提起上訴者，應一併繳納上訴審裁判費。
中    華    民    國   100    年    1     月    19    日
                               書記官  許永溪